【裁判字號】    89,交抗,305
【裁判日期】    891211
【裁判案由】    違反道路交通管理處罰條例
【裁判全文】
臺灣高等法院交通事件裁定                  八十九年度交抗字第三五號
    抗  告  人
    即  異議人  甲○○
右抗告人因違反道路交通管理處罰條例，不服台灣板橋地方法院中華民國八十九年十
一月七日裁定（八十九年度交聲字第五○四號），提起抗告，本院裁定如左：
    主      文
抗告駁回。
    理      由
一、本件原處分機關交通部公路局臺北區監理所以異議人甲○○係牌照號碼ＧＯ─七
    ０三六號自小客貨車汽車之駕駛人，於民國（下同）八十九年七月二十一日中午
    十二時四十七分許，在臺北市○○○路與廣州街口，有「不遵守道路交通標誌、
    標線、號誌之指示」之違規事實，乃依據道路交通管理處罰條例第六十條第二項
    第三款、第六十五條第一項第三款，裁決：「罰鍰新台幣壹仟捌佰元，並記違規
    點數壹點，罰鍰限於八十九年十月十四日前繳納」、「上開罰鍰逾期不繳納之處
    分：（一）自八十九年十月十五日起，易處吊扣駕駛執照貳個月，並限於八十九
    年十二月二十九日前繳送。（二）八十九年十二月二十九日前未繳送駕駛執照者
    ，自八十九年十月三十日起易處吊銷，逕行註銷駕駛執照。（三）駕駛執照經吊
    （註）銷後，自八十九年十月三十日起，壹年內不得重新考領駕駛執照。」；異
    議人則以伊於右開時地，「一急時間，根本無法察覺地面劃有何『格子』，更不
    論急時反應，而且從來沒有聽說有此新規定」，異議人非不遵守標線之指示，而
    係受害於政令宣導不足等由，聲明異議。
二、查臺北市政府警察局萬華分局舉發異議人於右開時地有「紅燈汽車暫停機車停等
    區」之違規事實，此有北市警交大字第ＡＢＵ八九一一０七號舉發違反道路交通
    管理事件通知單足稽，並未舉發異議人有「不遵『標誌』、『號誌』之指示」之
    違規事實，原處分機關認異議人於右開時地兼有「不遵『標誌』、『號誌』之指
    示」之違規事實，已與事實不合。又原處分機關裁決處異議人「記違規點數壹點
    」，卻疏未引道路交通管理處罰條例第六十三條第一項第一款，致科罰失所依據
    ；按「汽車所有人、駕駛人違反道路交通管理，經主管機關裁決後逾十五日未向
    管轄地方法院聲明異議，或其聲明異議經法院裁定確定，而不依裁決或裁定繳納
    罰鍰或不繳送汽車牌照、駕駛執照者，依左列規定處理之：一、經處分吊銷汽車
    牌照或駕駛執照者，由公路主管機關逕行註銷。二、經處分吊扣汽車牌照或駕駛
    執照者，按其吊扣期間加倍處分；仍不依限期繳送汽車牌照或駕駛執照者，吊銷
    其汽車牌照或駕駛執照。三、罰鍰不繳者，按其罰鍰數額，易處吊扣汽車牌照或
    駕駛執照一個月至三個月；不依期限繳送汽車牌照或駕駛執照者，吊銷其汽車牌
    照或駕駛執照。」，為道路交通管理處罰條例第六十五條第一項明定，分析其立
    法意旨，係指原處分於「確定」後始有執行力，乃原處分機關於「八十九年九月
    十四日」裁決如前，竟自裁決受處分人關於罰鍰應於「八十九年十月十四日前」
    繳納，即非適法。再者，八十九年九月十四日裁決時，異議人並無「『逾期』不
    繳納罰鍰、繳送駕駛執照」等違規，乃原處分機關，竟據「不存在」之事實，裁
    決「逾期不繳納之處分」如前，礙及異議人依法爭訟之權，均非適法。
三、按道路交通標誌標線號誌設置規則於八十九年七月十三日經交通部交路發字第八
    九二八號、內政部臺（八九）內警字第八九八０八０五號令會銜修正發布，於同
    規則第一百六十四條增訂「機車停等區」標線，並規定：「機車停等區線，用以
指示機器腳踏車駕駛人於紅燈亮時行駛停等之範圍，其他車種除綠燈亮時可行駛
    通過外，不得在停等區內停留。」（同規則第一百七十二條之二第一項前段）。
    查異議人於右開時、地，經警舉發其有「紅燈汽車暫停機車停等區」之違規事實
    ，此有北市警交大字第ＡＢＵ八九一一０七號舉發違反道路交通管理事件通知單
    足稽，縱異議人駕駛汽車於右開時地果係「一急時間」（即一時情急），亦不解
    免「除綠燈亮時可行駛通過外，不得在停等區內停留。」之義務。又有關設置「
    機車停等區」之規定，業據臺北市交通管制工程處於八十九年六月間透過媒體持
    續宣導，同年七月十六日開始取締，此有該處八十九年八月十八日北市交工設字
    第八九六一九０八三００號書函在卷足佐，異議人執前情聲明異議，非有理由，
    惟原處分既有可議，即屬無可維持，原法院將原處分撤銷，另行裁定異議人甲○
    ○汽車駕駛人，不遵守道路交通標線之指示，處罰鍰新台幣壹仟捌佰元，並記違
    規點數壹點，經核尚無不合。抗告意旨略以：在閃黃燈時前車疾駛而去，伊跟隨
    在後，紅燈亮時在停止線前停車，因而誤壓機車停等格；又台北市此項新規定宣
    導不足，外縣市車輛駕駛人並不知情云云，指摘原裁定不當，非有理由，應予駁
    回。
四、據上論結，應依道路交通案件處理辦法第二十六條，刑事訴訟法第四百十二條，
    裁定如主文。
中    華    民    國    八十九    年     十二       月     十二         日
                          臺灣高等法院交通法庭
                              審判長法  官  陳  春  秋
                                    法  官  黃  賽  月
                                    法  官  王  麗  莉
右正本證明與原本無異。
不得抗告。
                                    書記官  洪  金  堆
中    華    民    國    八十九    年     十二       月     十二         日


司法院資訊處製作；財團法人民間司法改革基金會備份。
